【裁判字號】    99,上訴,1751
【裁判日期】    990728
【裁判案由】    毒品危害防制條例
【裁判全文】
臺灣高等法院刑事判決                99年度上訴字第1751號
上  訴  人
即  被  告  甲○○
選任辯護人  扶助律師詹豐吉律師
上列上訴人因違反毒品危害防制條例案件，不服臺灣士林地方法
院98年度訴字第424號，中華民國99年3月31日第一審判決（起訴
案號：臺灣士林地方法院檢察署98年度偵字第8605號），提起上
訴，本院判決如下：
    主  文
上訴駁回。
    事  實
一、甲○○明知氟硝西泮（Flunitrazepam，俗稱FM2）為毒品危
    害防制條例第2條第2項第3款所規範之第三級毒品，不得意
    圖販賣而持有，先於民國98年3月13日前之某日起，因供自
    己服用而自行取得其兄江建忠因病診治服用所剩遺留之氟硝
    西泮4、5顆而持有之，嗣於98年3月13日晚間7時45分許，擬
    將其所持有之第三級毒品氟硝西泮出售脫手，以牟取不法利
    益，而在臺北市大同區○○○路○段247巷3號之5、4樓住處
    內，以電腦設備進入電腦網際網路連結「網際光華螞蟻市場
    之衛生市場」之網頁（網址：http://www.ants.com.tw/h.
    htm），並在其上刊登「FX2十顆1500$貨到付款，有需要的
    請來信airdo1111@yahoo.com.tw並留下收件人地祉（按：應
    為「址」）姓名聯絡電話，或加即時通airdollll」之訊息
    ，因而為警查悉，遂持搜索票於98年6月12日下午3時15分許
    ，進入甲○○上開住處搜索，並扣得前開意圖供販賣而持有
    之第三級毒品氟硝西泮1顆（驗餘淨重0.1748公克，其餘第
    三級毒品氟硝西泮業經被告自行施用完畢）。
二、案經臺北縣政府警察局刑事警察大隊移送臺灣士林地方法院
    檢察署檢察官偵查起訴。
    理  由
壹、程序方面：
    按被告以外之人於審判外之言詞或書面陳述，除法律有規定
    者外，不得作為證據；又被告以外之人於審判外之陳述，雖
    不符第159條之1至第159條之4之規定，但經當事人於審判程
    序同意作為證據，法院審酌該言詞陳述或書面陳述作成時之
    情況，認為適當者，亦得為證據；當事人、代理人或辯護人
    於法院調查證據時，知有第159條第1項不得為證據之情形，
    而未於言詞辯論終結前聲明異議者，視為有前項之同意，刑
    事訴訟法第159條第1項、第159條之5規定甚明。經查，本判
    決後開所引用之各該被告以外之人於審判外之陳述（包括書
    面陳述），雖屬傳聞證據，惟於本院審理時，被告甲○○、
    辯護人及檢察官均表示對證據能力無意見而不予爭執，且迄
    至言詞辯論終結前亦均未聲明異議，本院審酌上開證據資料
    製作時之情況，尚查無違法不當及證明力明顯過低之瑕疵，
    亦認為以之作為證據應屬適當，故揆諸前開法律規定與說明
    ，爰逕依刑事訴訟法第159條之5規定，認前揭證據資料均例
    外有證據能力。
貳、實體方面：
一、訊據被告甲○○固承認於上開時、地，因上述原因而持有第
    三級毒品氟硝西泮，並於「網際光華螞蟻市場之衛生市場」
    之網頁刊登上開訊息之事實，惟矢口否認有何意圖販賣而持
    有第三級毒品之犯行，辯稱：伊實欲購買第三級毒品氟硝西
    泮，始刊登上開訊息，想吸引買家一同交換購買心得，以免
    遭賣家欺騙云云，辯護人則為被告辯護稱：被告係基於好奇
    心態，始刊登上開訊息，藉以瞭解第三級毒品氟硝西泮之市
    場行情及購買流程，況被告原僅有第三級毒品氟硝西泮4、5
    顆，遭搜索時又只扣得第三級毒品氟硝西泮1顆，自無可能
    有如該訊息中所稱之10顆數量供販賣予他人云云。經查：
(一)被告於98年3月13日前之某日起，取得其兄江建忠所遺留之
    氟硝西泮4、5顆持有之，嗣於98年3月13日晚間7時45分許，
    在臺北市大同區○○○路○段247巷3號之5、4樓住處內，以
    電腦設備進入電腦網際網路連結「網際光華螞蟻市場之衛生
    市場」之網頁，並刊登「FX2十顆1500$貨到付款，有需要的
    請來信airdo1111@yahoo.com.tw並留下收件人地祉（按：應
    為「址」）姓名聯絡電話，或加即時通airdolll l」之訊息
    ，後經警於98年6月12日下午3時15分許，持搜索票進入被告
    上開住處搜索，扣得第三級毒品氟硝西泮1顆（其餘已遭被
    告自行施用完畢）之事實，業經被告迭於警詢、偵查、原審
    及本院審理時自承不諱（見偵查卷第8頁至第9頁、第47頁至
    第48頁，原審訴字卷第21頁、第39頁、第41頁，本院卷第46
    頁反面）。而扣得之白色圓形錠劑1粒（淨重0.2公克，取樣
    0.0252公克，驗餘淨重0.1748公克），經交通部民用航空局
    航空醫務中心鑑定結果，確檢出第三級毒品氟硝西泮（Flun
    itrazepam）成分，有該中心98年6月23日航藥鑑字第098312
    5號毒品鑑定書在卷可憑（見偵卷第57頁）。此外，復有「
    網際光華螞蟻市場之衛生市場」之網頁、被告雅虎奇摩之帳
    號資料、中華電信股份有限公司客服處二客服第七作業中心
    二客七作第00000000000號回覆單、現場照片、搜索扣押筆
    錄、扣押物品清單、被告之兄江建忠臺北市立聯合醫院（松
    德院區）藥袋附卷足佐（見偵查卷第12頁至第13頁、第20頁
    、第21頁至第24頁、第25頁至第29頁、第30頁至第34頁、第
    52頁、原審訴字卷第25頁），堪認被告於上開時、地，持有
    第三級毒品氟硝西泮，嗣意圖營利而起意販賣，於「網際光
    華螞蟻市場之衛生市場」之網頁刊登上開訊息，後為警搜索
    查獲之事實，應甚明確。
(二)被告於98年3月13日所刊登「FX2十顆1500$貨到付款，有需
    要的請來信airdo1111@yahoo.com.tw並留下收件人地祉（按
    ：應為「址」）姓名聯絡電話，或加即時通airdollll」之
    訊息內容，已明確提及第三級毒品氟硝西泮之數量、價格及
    聯絡方式等販賣資訊，顯見被告確有販賣之意圖甚明，且經
    原審當庭勘驗「網際光華螞蟻市場之衛生市場」之網站後，
    可知該網站網頁上確載有其他販賣第三級毒品氟硝西泮（俗
    稱FM2）之數量、價格等訊息一情（見原審訴字卷第39頁）
    ，並有該等網頁畫面附卷可憑（見原審訴字卷第49頁），足
    見被告於98年3月13日刊登本件上開訊息之前，該網頁上業
    已刊登有眾多關於第三級毒品氟硝西泮價格之訊息，被告如
    欲知悉第三級毒品氟硝西泮之市場行情價格，僅需瀏覽該網
    頁所刊登之訊息即可得知，毋庸自行刊登上開訊息，足見其
    所辯不實。況若真如被告所言，欲與買家交換購買第三級毒
    品氟硝西泮之心得，以防遭賣家抬高價格瞞騙云云，又何以
    不直接在該網頁上表明欲與買家交流，即可遂其目的，卻刻
    意刊登上開顯然為販賣第三級毒品氟硝西泮之訊息內容，亦
    與一般常情及經驗法則大相逕庭，是被告辯稱刊登上開訊息
    係想吸引買家一同交換購買心得，以免遭賣家欺騙云云，顯
    係臨訟卸責之詞，委無可採。
(三)又辯護人為被告辯稱：搜索之日距離被告刊登訊息之日已有
    90餘日，又僅搜得供其施用之第三級毒品氟硝西泮1顆，顯
    與被告所刊登訊息之數量不符，自難認被告有販賣之意圖云
    云，然被告持有第三級毒品氟硝西泮後，嗣意圖營利起意販
    賣，而在該網頁刊登如上之訊息一情，甚為明確，況被告是
    否另有其他獲得第三級毒品氟硝西泮之管道來源，尚未可知
    ，且依據其所提出之臺北市立聯合醫院（松德院區）藥袋（
    見本院卷第25頁），其上亦載明所給予之處方藥量為28錠，
    數量顯然高出被告刊登訊息中欲販賣第三級毒品氟硝西泮之
    10顆甚多，則被告再行前往醫院領取第三級毒品氟硝西泮，
    藉此獲取足以供其販賣之數量，亦非無可能，故被告自承僅
    持有第三級毒品氟硝西泮4、5顆，搜索之際亦僅查獲第三級
    毒品氟硝西泮1顆，雖均與被告所刊登上開訊息內容之10顆
    數量不符，然尚難執此推論被告並無販賣第三級毒品氟硝西
    泮之意圖，而作為有利被告之認定，亦認辯護人上開所辯，
    實無足採。
(四)綜上，本案事證至為明確，被告犯行堪以認定，應予依法論
    科。
二、按毒品危害防制條例第4條第1、2項所謂販賣行為，不以販
    入後復行賣出為必要，祇要以營利意思之為目的，而有販入
    或賣出二者其一之行為，即足構成；行為人持有第一級或第
    二級毒品，有以主觀上營利售賣意圖而販入第一級或第二級
    毒品，其雖未及賣出，仍應論以販賣第一級或第二級毒品罪
    既遂罪責；或非以營利售賣意圖而販入，或因其他原因而持
    有第一級或第二級毒品，嗣起意圖利售賣，著手於販賣行為
    未及賣出，即應成立販賣第一級或第二級毒品未遂罪責；如
    非以營利售賣意圖而販入，或因其他原因而持有，嗣起意圖
    利售賣者，尚未著手於賣出行為，應成立意圖販賣而持有第
    一級或第二級毒品罪責（最高法院90年度臺上字第1898號判
    決意旨可資參照）。次按販賣毒品犯行，以販賣者向他人洽
    商、兜售毒品，或與購買者就買賣毒品之標的物及價格意思
    表示一致時，均屬已經著手於販賣毒品之行為（最高法院96
    年度臺上字第2950號判決意旨可資參照），而被告所持有之
    第三級毒品氟硝西泮係取自其兄所有，已如前述，且遍查卷
    內證據，亦無任何證據可資證明本件被告係基於營利之目的
    販入第三級毒品氟硝西泮而持有之，又被告自承：刊登上開
    訊息後，曾有人來信要求購買第三級毒品氟硝西泮，但伊均
    未允諾等情（見偵卷第9頁、第48頁），顯然並未達洽商價
    格或買賣意思表示一致之程度，足見被告上開刊登訊息之行
    為僅屬向不特定人為「要約之引誘」，尚未達著手於販賣毒
    品之行為，自與販賣第三級毒品罪未遂之要件未合，是核被
    告所為，係犯毒品危害防制條例第5條第3項之意圖販賣而持
    有第三級毒品罪。原審適用毒品危害防制條例第5條第3項，
    刑法第11條前段、第38條第1項第1款，審酌被告所持有之第
    三級毒品氟硝西泮如經販售牟利，將戕害他人身心健康至鉅
    ，嚴重破壞社會治安，以及扣案之第三級毒品氟硝西泮數量
    、被告之素行、智識程度、犯罪後之態度等一切情狀，量處
    有期徒刑3年6月，並說明毒品危害防制條例第18條第1項後
    段應沒入銷燬之毒品，專指查獲施用或持有之第三、四級毒
    品而言；倘係查獲製造、運輸、販賣、意圖販賣而持有、以
    非法方法使人施用、引誘他人施用或轉讓第三、四級毒品，
    既屬同條例相關法條明文規定處罰之犯罪行為，即非該條項
    應依行政程序沒入銷燬之範圍。又同條例第19條第1項所定
    「供犯罪所用或因犯罪所得之物」，係指犯第4條至第9條、
    第12條、第13條或第14條第1項、第2項之罪所用或所得之物
    ，不包括毒品本身在內，是尚不得援用此項規定為第三、四
    級毒品之沒收依據。再同條例對於查獲之製造、運輸、販賣
    、意圖販賣而持有、以非法方法使人施用、引誘他人施用及
    轉讓第三、四級毒品之沒收，並無特別規定，如其行為已構
    成犯罪，則該毒品即屬不受法律保護之違禁物，應回歸刑法
    之適用，依刑法第38條第1項第1款之規定沒收之，始為適法
    （最高法院96年度臺上字第728號判決意旨可資參照），是
    本件扣案之第三級毒品氟硝西泮為被告意圖販賣而持有之，
    又屬毒品危害防制條例第11條之1第1項不得擅自持有之物，
    自屬違禁物，而應依刑法第38條第1項第1款沒收宣告，經核
    認事用法均無不合，量刑亦屬允當。被告上訴意旨仍否認犯
    罪，非有理由，上訴應予駁回。
據上論斷，應依刑事訴訟法第368條，判決如主文。
本案經檢察官黃柏齡到庭執行職務。
中    華    民    國    99    年    7     月    28    日
                  刑事第十五庭審判長法  官  吳昭瑩
                                    法  官  賴邦元
                                    法  官  蘇隆惠
以上正本證明與原本無異。
如不服本判決，應於收受送達後10日內向本院提出上訴書狀，其
未敘述上訴之理由者並得於提起上訴後10日內向本院補提理由書
（均須按他造當事人之人數附繕本）「切勿逕送上級法院」。
                                    書記官  楊妙恩
中    華    民    國    99    年    7     月    28    日
附錄：本案論罪科刑法條全文
毒品危害防制條例第5條
意圖販賣而持有第一級毒品者，處無期徒刑或10年以上有期徒刑
，得併科新臺幣7百萬元以下罰金。
意圖販賣而持有第二級毒品者，處5年以上有期徒刑，得併科新
臺幣5百萬元以下罰金。
意圖販賣而持有第三級毒品者，處3年以上10年以下有期徒刑，
得併科新臺幣3百萬元以下罰金。
意圖販賣而持有第四級毒品或專供製造、施用毒品之器具者，處
1年以上7年以下有期徒刑，得併科新臺幣1百萬元以下罰金。

司法院資訊處製作；財團法人民間司法改革基金會備份。
